---
title: "Regresión Logística - Ejercicio"
author: "Alexander A. Ramírez M. (alexanderramirez.me)"
date: "24/4/2017"
output:
  pdf_document: 
    toc: yes
    toc_depth: 3
  html_document: 
    toc: yes
fontsize: 12pt
---

```{r setup, include=FALSE}
knitr::opts_chunk$set(echo = TRUE)
#https://github.com/stefano-meschiari/latex2exp
#install.packages('latex2exp')
library(latex2exp)
library(knitr)
```


## Ejercicio[^1]

En los datos **ICU** la variable dependiente es el estado vital (**vital status**) al momento de ser dado de alta, **STA**. Los doctores relacionados con el estudio piensan que el factor clave de sobrevivencia fué la edad del paciente al momento de admisión, **AGE**.

```{r}
data.filename<-"data/icu.dat"
#readLines(data.filename, n=10)
icu.table<-read.table(data.filename, header=FALSE)
colnames(icu.table)<-c("ID", "STA", "AGE", "SEX", "RACE", "SER", 
                       "CAN", "CRN", "INF", "CPR", "SYS", "HRA", 
                       "PRE", "TYP", "FRA", "PO2", "PH", "PCO", 
                       "BIC", "CRE", "LOC")
icu<-as.data.frame(icu.table)
```

A continuación la leyenda del conjunto de datos **ICU**.

| Variable |	Description	|	Codes/Values  | Name
|----------|--------------|---------------|---------
| 1	|	Identification Code	| ID Number		  |	ID
| 2	|	Vital Status	|	0 = Lived,1= Died	|	STA
| 3	|	Age	|		Years			|	AGE
| 4	|	Sex	|		0 = Male1 = Female	|	SEX
| 5	|	Race	|		1 = White, 2= Black, 3 = Other	| RACE
| 6	|	Service at ICU Admission | 	0 = Medical, 1 = Surgical	| SER
| 7	|	Cancer Part of Present Problem	 | 0 = No, 1 = Yes		|	CAN
| 8	|	History of Chronic Renal Failure |	0 = No, 1 = Yes		|	CRN
| 9	|	Infection Probable at ICU Admission |	0 = No, 1 = Yes		|	INF
| 10	|	CPR Prior to ICU Admission |	0 = No, 1 = Yes		|	CPR
| 11	|	Systolic Blood Pressure	at ICU Admission | mm Hg			|	SYS
| 12	|	Heart Rate at ICU Admission |	Beats/min		|	HRA
| 13	|	Previous Admission to an ICU Within 6 Months |	0 = No, 1 = Yes		|	PRE
| 14	|	Type of Admission |	0 = Elective, 1 = Emergency	| TYP
| 15	|	Long Bone, Multiple, Neck, Single Area, or Hip Fracture |	0 = No, 1 = Yes		|	FRA
| 16	|	PO2 from Initial Blood Gases |	0 = >60, 1 = <= 60	|	PO2
| 17	|	PH from Initial Blood Gases |	0 = >= 7.25 1 = < 7.25	|	PH
| 18	|	PCO2 from Initial Blood Gases |	0 = <=45, 1 > 45 	|	PCO
| 19 	|	Bicarbonate from Initial Blood Gases |	0 = >=18, 1 <18	|		BIC
| 20 	|	Creatinine from Initial Blood Gases |	0 = <=2, 1 >2		|	CRE
| 21	|	Level of Consciousness at ICU Admission | 0 = No Coma or Deep Stupor,	1 = Deep Stupor, 2= Coma | LOC
	
Para los propósitos del ejercicio vamos a trabajar con dos variables del conjunto de datos **AGE** como variable independiente y **STA** como variable dependiente.

Ahora vamos a construir la matriz con la cual vamos a trabajar en el ejercicio. Sólo necesitamos **AGE** y **STA**.

```{r}
icu.reduced<-cbind(icu$STA, icu$AGE)
colnames(icu.reduced)<-c("STA", "AGE")
```

Adicionalmente vamos a ordenar los datos en base a la edad (**AGE**) y la convertimos en un `data.frame` para manipular más fácilmente.

```{r}
icu.reduced<-icu.reduced[order(icu.reduced[,"AGE"]),]
icu.reduced<-as.data.frame(icu.reduced)
head(icu.reduced)
```

### a)

- Escriba la ecuación para el modelo de regresión logística de Estado Vital (**STA**) y Edad (**AGE**).

$$
\mathbb{E}[STA|AGE]=P(STA=1|AGE)=\pi(AGE) = \frac{e^{\beta_0+\beta_1 AGE}}{1+e^{\beta_0+\beta_1 AGE}} = \frac{1}{1+e^{-(\beta_0+\beta_1 AGE)}}
$$

- Escriba la ecuación de la transformación *logit* de este modelo de regresión logística.

Sea $p_i=\displaystyle\frac{1}{1+e^{-g(AGE_i)}}$ si $g(AGE_i)=\beta_0+\beta_1AGE_i$

$$
\begin{array}{rl}
logit(p_i) &= ln\Big(\frac{p_i}{1-p_i}\Big) \\
&= \\
&= \beta_0+\beta_1 AGE_i \\
logit(p_i) &= g(AGE_i)
\end{array}
$$

Entonces nos queda
$$
logit(p_i)=g(AGE_i)=\beta_0+\beta_1 AGE_i
$$

- ¿Qué características de la variable respuesta (explicada/dependiente), **STA**, nos induce a considerar un modelo de regresión logística en lugar del modelo de regresión lineal para describir la relación entre **STA** y **AGE**.

La principal característica para pensar en un modelo de regresión logística es que la variable dependiente , en este caso $STA$, es dicotómica, en el caso de la regresión lineal la variable es numérica y toma valores en toda la recta real es decir, entre $-\infty$ y $\infty$; en contraposición en el modelo de regresión logística la variable dependiente es discreta.

### b)

- Haga un gráfico (nube de puntos) de **STA** versus **AGE**.

```{r}
plot(icu.reduced$AGE, icu.reduced$STA, 
     main = "Estado Vital vs. Edad", xlab = "AGE - Edad",
     ylab = "STA - Estado Vital al ser dado de alta", 
     col=ifelse(icu.reduced$STA==1,"red","blue"))
```

La variable **STA** es dicotómica y toma dos valores $0$ y $1$.

Como se puede ver en la gráfica, en la medida que aumenta la edad hay más individuos muertos. Entonces el modelo logístico nos proporciona la probabilidad de que el Estado Vital sea Muerto en la medida que aumenta la Edad del paciente.

### c)

- Utilizando los intervalos $[15, 24], [25, 34], [35, 44], [45, 54], [55, 64], [65, 74], [75, 84], [85, 94]$ para **AGE**, calcule la media de **STA** para todos los individuos de la muestra cuyas edades pertenecen a los intervalos definidos en **AGE**.

Para encontrar cuantos sujetos se encuentra en cada intervalo definimos un vector `intervalos` con los límites inferiores de cada intervalo y con la función `findInterval` podemos obtener un vector con la posición de cada sujeto. Si aplicamos `table` podemos obtener cuantos individuos pertenece a cada invervalo.

```{r}
#Limites inferiores de los intervalos
intervalos<-c(15, 25, 35, 45, 55, 65, 75, 85, 94) 

#Primero debemos encontrar a cual intervalo pertenece cada sujeto
sujetosPorIntervalo<-findInterval(icu.reduced$AGE, intervalos)
sujetosPorIntervalo
```
Podemos ver que `findInterval` nos genera un vector con el número del intervalo al cual pertenece cada dato. Con este vector podemos calcular cuantos individuos hay en cada intervalo mediante una función como `table`.

Ahora vamos a calcular la cantidad de pacientes con $STA=1$, es decir, con Estado Vital Muerto al momento de salir de la clínica.

```{r}
#Función para contar la cantidad estados iguales
#a muerto, en cada intervalo
dead<-c()
for (i in min(sujetosPorIntervalo):max(sujetosPorIntervalo)) {
  dead<-c(dead, sum(icu.reduced$STA[sujetosPorIntervalo==i]))
}
dead
```

Calculemos los puntos medios de cada intervalo.

```{r}
#Puntos medios de cada intervalo
mid<-c()
for (i in 1:(length(intervalos)-1)) {
  mid<-c(mid, intervalos[i]+9/2)
}
mid
```

Ahora vamos a calcular la proporción de Muertos dentro de cada intervalo.
```{r}
#Data.frame con la frecuencias en cada intervalo 
dfFreq<-as.data.frame(table(sujetosPorIntervalo))

#Medias de los muertos en cada intervalo
deadMean<-dead/dfFreq$Freq
round(deadMean, digits = 3)
```

Este último vector nos indica las medias de los intervalos anteriores, con esto reforzamos lo que se habia dicho anteriormente que cuando aumenta la edad la cantidad de personas muertas aumenta, vemos que los promedios aumentan de $7.7\%$ en el primer intervalo a $45.5\%$ en el último intervalo.


A manera didáctica también podemos calcular la cantidad de individuos por intervalo mediante la función `cut`.  La diferencia se encuentra en la forma como se especifican los intervalos.

```{r}
intervalos2<-c(15, 24, 34, 44, 54, 64, 74, 84, 94)
tblFreq<-table(cut(icu.reduced$AGE, breaks = intervalos2))
tblFreq
table(sujetosPorIntervalo)
```

Podemos ver que el resultado es consistente.

Con esta información podemos graficar la cantidad de pacientes por intervalo.
```{r}
plot(tblFreq, main = "Pacientes en cada Intervalo", 
    xlab="AGE - Edad", ylab = "Media Estado Vital (STA)", 
    type = "l", col= "blue")
```

- Dibuje los valores de la media de **STA** versus el punto medio del intervalo de **AGE** correspondiente, utilizando los mismos ejes utilizados en b)

Con los cálculos realizados previamente ya contamos con los datos para dibujar los puntos medios de Edad y la proporción de pacientes Muertos.
```{r}
plot(mid, deadMean, 
     main = "Punto Medio por Intervalo vs. Media del Estado Vital", 
    xlab="Punto Medio por Intervalo de Edad", 
    ylab = "Media del Estado Vital (STA)", 
    type = "l", col= "blue")
```

### d)

- Escriba una expresión para la verosimilitud y el logaritmo de la verosimilitud para el modelo de regresión logística utilizando los datos no agrupados, $n=200$.

En este caso la variable dependiente, dicotómica, es $Y=STA$ y la variable independiente es $X=AGE$, tenemos $\pi(age_i)=\mathbb{E}[STA|age_i]=\displaystyle\frac{e^{\beta_0 + \beta_1age_i}}{1+e^{\beta_0 + \beta_1age_i}}=\displaystyle\frac{1}{1+e^{-(\beta_0 + \beta_1age_i)}}$. 

Cuando $sta_i=1$ la contribución que da la función de verosimilitud es $\pi(age_i)$ y cuando $sta_i=0$ la contribución que da la función de verosimilitud es $1-\pi(age_i)$, para expresar esta contribución a la verosimilitud tenemos la siguiente expresión
$$\pi(age_i)^{sta_i}(1-\pi(age_i))^{1-sta_i}$$

Asumiendo independencia en los datos observados, la función de verosimilitud es el producto de la ecuación anterior de todos los $n=200$ datos
$$
\begin{array}{rl}
l(\beta) & = \displaystyle\prod_{i=1}^{200} \pi(age_i)^{sta_i}(1-\pi(age_i))^{1-sta_i}\\
 & = \displaystyle\prod_{i=1}^{200} \left(\frac{e^{\beta_0 + \beta_1age_i}}{1+e^{\beta_0 + \beta_1age_i}} \right)^{sta_i}\left(1-\frac{e^{\beta_0 + \beta_1age_i}}{1+e^{\beta_0 + \beta_1age_i}}\right)^{1-sta_i}\\
l(\beta) & = \displaystyle\prod_{i=1}^{200} \left(\frac{e^{\beta_0 + \beta_1age_i}}{1+e^{\beta_0 + \beta_1age_i}} \right)^{sta_i}\left(\frac{1}{1+e^{\beta_0 + \beta_1age_i}}\right)^{1-sta_i}\\
\end{array}
$$

Aplicando la función logaritmo y sus propiedades:
$$
\begin{array}{rl}
L(\beta) & = \ln(l(\beta))\\
 & = \ln \left( \displaystyle\prod_{i=1}^{200} \left(\frac{e^{\beta_0 + \beta_1age_i}}{1+e^{\beta_0 + \beta_1age_i}} \right)^{sta_i}\left(\frac{1}{1+e^{\beta_0 + \beta_1age_i}}\right)^{1-sta_i} \right)\\
 & = \displaystyle\sum_{i=1}^{200} \ln\left( \left(\frac{e^{\beta_0 + \beta_1age_i}}{1+e^{\beta_0 + \beta_1age_i}} \right)^{sta_i}\left(\frac{1}{1+e^{\beta_0 + \beta_1age_i}}\right)^{1-sta_i}\right)\\
 & = \displaystyle\sum_{i=1}^{200} sta_i \ln\left(\frac{e^{\beta_0 + \beta_1age_i}}{1+e^{\beta_0 + \beta_1age_i}} \right)+(1-sta_i) \ln \left(\frac{1}{1+e^{\beta_0 + \beta_1age_i}}\right)\\
 & = \displaystyle\sum_{i=1}^{200} sta_i \ln(e^{\beta_0 + \beta_1age_i}) -sta_i \ln(1+e^{\beta_0 + \beta_1age_i}) + (1-sta_i)( \ln(1)-\ln(1+e^{\beta_0 + \beta_1age_i}))\\
 & = \displaystyle\sum_{i=1}^{200} sta_i \ln(e^{\beta_0 + \beta_1age_i}) -sta_i \ln(1+e^{\beta_0 + \beta_1age_i}) - (1-sta_i)\ln(1+e^{\beta_0 + \beta_1age_i})\\
 & = \displaystyle\sum_{i=1}^{200} sta_i \ln(e^{\beta_0 + \beta_1age_i}) -sta_i \ln(1+e^{\beta_0 + \beta_1age_i})-\ln(1+e^{\beta_0 + \beta_1age_i}) + sta_i\ln(1+e^{\beta_0 + \beta_1age_i})\\
 & = \displaystyle\sum_{i=1}^{200} sta_i \ln(e^{\beta_0 + \beta_1age_i})-\ln(1+e^{\beta_0 + \beta_1age_i})\\
L(\beta) & = \displaystyle\sum_{i=1}^{200} sta_i (\beta_0 + \beta_1age_i)-\ln(1+e^{\beta_0 + \beta_1age_i})\\
\end{array}
$$

- Obtenga la expresión para las dos ecuaciones de verosimilitud.

Derivando con respecto a $\beta_0$:
$$
\begin{array}{rl}
\displaystyle\frac{\partial L(\beta)}{\partial \beta_0} & = \displaystyle\sum_{i=1}^{200} sta_i - \frac{1}{1+e^{\beta_0 + \beta_1age_i}}e^{\beta_0 + \beta_1age_i}\\
 & = \displaystyle\sum_{i=1}^{200} sta_i - \frac{e^{\beta_0 + \beta_1age_i}}{1+e^{\beta_0 + \beta_1age_i}}\\
\displaystyle\frac{\partial L(\beta)}{\partial \beta_0} & = \displaystyle\sum_{i=1}^{200} sta_i - \pi(age_i)
\end{array}
$$

Igualando a cero, tenemos la primera ecuación
$$\sum_{i=1}^{200} sta_i - \pi(age_i)=0$$

Derivando con respecto a $\beta_1$
$$
\begin{array}{rl}
\displaystyle\frac{\partial L(\beta)}{\partial \beta_1} & = \displaystyle\sum_{i=1}^{200} sta_i age_i -\frac{1}{1+e^{\beta_0+\beta_1 age_i}} e^{\beta_0+\beta_1 age_i}age_i\\
 & = \displaystyle\sum_{i=1}^{200} sta_i age_i -\frac{e^{\beta_0+\beta_1 age_i}}{1+e^{\beta_0+\beta_1 age_i}} age_i\\
 & = \displaystyle\sum_{i=1}^{200} age_i \left( sta_i -\frac{e^{\beta_0+\beta_1 age_i}}{1+e^{\beta_0+\beta_1 age_i}} \right) \\
\displaystyle\frac{\partial L(\beta)}{\partial \beta_1} & = \displaystyle\sum_{i=1}^{200} age_i \left( sta_i -\pi(age_i) \right) \\
\end{array}
$$

Igualando a cero tenemos la segunda ecuación:
$$\sum_{i=1}^{200} age_i \left( sta_i -\pi(age_i) \right)=0$$

### e)

- Utilizando el paquete de regresión logística de su preferencia obtenga los estimadores de máxima verosimilitud de los parámetros del modelo de regresión logística basado en **STA** y **AGE**. Estos estimadores deben estar basados en los datos no agrupados, $n=200$. 



```{r}
#Modelo de regresión logística con la variable independiente AGE
# y variable dependiente STA
mod.AGE <- glm(STA ~ AGE, data = icu.reduced, family = "binomial")
mod.AGE$coefficients
```

Con el comando usado, obtuvimos que los estimadores de máxima verosimilitud de los parámetros $\beta_0$ y $\beta_1$ son: $\hat\beta_0=$ `r mod.AGE$coefficients[1]` y $\hat\beta_1=$ `r mod.AGE$coefficients[2]`.

- Utilizando los parámetros estimados escriba la ecuación de los valores ajustados, es decir, las probabilidades logísticas estimadas.

Los valores ajustados vienen dados por la ecuación
$$
\hat\pi(age)=\displaystyle\frac{e^{-3.05851+0.02754 age}}{1+e^{-3.05851+0.02754 age}}=\frac{1}{1+e^{3.05851-0.02754 age}}
$$

- Haga un gráfico de la ecuación de los valores ajustados en los ejes utilizados en el gráfico realizado en b) y c).

Este primer gráfico utiliza las edades de los pacientes ordenadas de menor a mayor.
```{r}
beta0<-mod.AGE$coefficients[1]
beta1<-mod.AGE$coefficients[2]

x<-sort(icu.reduced$AGE) #Edades ordenadas
pi<-exp(beta0+beta1*x)
y<- pi/(1+pi)
plot(x, y, type = "l", col= "blue", main = TeX('Edad vs Estimador de pi'), 
    xlab="AGE - Edad", ylab = TeX('Estimador de pi'))
```


Este gráfico utiliza los puntos medios de los intervalos definidos en c).
```{r}
x<-mid #Puntos medios de las clases de edades
pi<-exp(beta0+beta1*x)
y<- pi/(1+pi)
plot(x, y, type = "l", col= "blue", main = TeX('Edad vs Estimador de pi'), 
    xlab="AGE - Edad", ylab = TeX('Estimador de pi'))
```

Ahora estamos recorriendo el rango de $0$ a $300$ para ver la gráfica en forma de "S" completa.
```{r}
x<-0:300
pi<-exp(beta0+beta1*x)
y<- pi/(1+pi)
plot(x, y, type = "l", col= "blue", main = TeX('Edad vs Estimador de pi'), 
    xlab="AGE - Edad", ylab = TeX('Estimador de pi'))
```

### f)

- Resuma los resultados de acuerdo a los gráficos obtenidos de los ejercicios b), c) y e).

Como ya hemos planteado, la probabilidad de que un paciente salga de alta vivo es de $55\%$ si el paciente tiene 90 años. 

Cada gráfico es consistente con el aumento de la probabilidad de tener un Estado Vital Muerto en la medida que aumenta la edad.

### g)

- Usando los resultados de la regresión logística aplicada a los datos en e), verifique la significancia del coeficiente para **AGE** utilizando la prueba de razones de verosimilitudes, la prueba de Wald y, si es posible, la prueba de Score.



- ¿Qué premisas son necesarias para calcular los $p$-valores para que cada una de estas pruebas de hipótesis sean válidas?



- ¿Los resultados de estas pruebas son consistentes entre ellos?



- ¿Cual es el valor de la devianza para el modelo ajustado?



### h)

- Utilizando los resultados del ejercicio e) calcule el intervalo de confianza con un nivel de $95\%$ para el término constante $\hat\beta_0$ y para la pendiente (parámetro $\hat\beta_1$).



- Interprete el intervalo de confianza para la pendiente (parámetro $\hat\beta_1$).



### i)

- Obtenga la matriz de covarianza estimada para el modelo ajustado en e).

- Calcule el *logit* y la probabilidad logística estimada para un individuo de $60$ años.

- Calcule el intervalo de confianza con un nivel de $95\%$ para la transformación *logit* y la probabilidad logística estimada.

- Escriba una interpretación de la probabilidad estimada y su intervalo de confianza.

### j)

- Realice la regresión logística para obtener el *logit* estimado y su error estándar para cada sujeto en el estudio **ICU**.

- Grafique el *logit* estimado y los intervalos de confianza puntuales con un nivel de $95\%$ contra **AGE** para cada individuo.

- Explique las similitudes y diferencias entre la apariencia de este gráfico y el gráfico del modelo de regresión lineal ajustado y los intervalos de confianza puntuales con un nivel de $95\%$.

[^1]: Applied Logistic Regression, 2nd Edition, David W. Hosmer, Stanley Lemeshow, Pag. 1-30, 2000, Wiley Series in Probability and Statistics.
