---
title: "Regresión Logística - Ejercicio"
author: "Daysi Febles (daysilorenafeblesr@gmail.com)"
date: "24/4/2017"
output:
  pdf_document: default
  html_document: default
fontsize: 12pt
---

```{r setup, include=FALSE}
knitr::opts_chunk$set(echo = TRUE)
#https://github.com/stefano-meschiari/latex2exp
#install.packages('latex2exp')
library(latex2exp)
```

# Ejercicio[^1]

En los datos **ICU** la variable dependiente es el estado vital (**vital status**) al momento de ser dado de alta, **STA**. Los doctores relacionados con el estudio piensan que el factor clave de sobrevivencia fué la edad del paciente al momento de admisión, **AGE**.

Cargaremos los datos:
```{r}
data.filename<-"data/icu.dat"

table<-read.table(data.filename, header=FALSE)
colnames(table)<-c("ID", "STA", "AGE", "SEX", "RACE", "SER", 
                   "CAN", "CRN", "INF", "CPR", "SYS", "HRA", 
                   "PRE", "TYP", "FRA", "PO2", "PH", "PCO", 
                   "BIC", "CRE", "LOC")
icu<-as.data.frame(table)
```

A continuación la leyenda del conjunto de datos **ICU**.

| Variable |	Description	|	Codes/Values  | Name
|----------|--------------|---------------|---------
| 1	|	Identification Code	| ID Number		  |	ID
| 2	|	Vital Status	|	0 = Lived,1= Died	|	STA
| 3	|	Age	|		Years			|	AGE
| 4	|	Sex	|		0 = Male1 = Female	|	SEX
| 5	|	Race	|		1 = White, 2= Black, 3 = Other	| RACE
| 6	|	Service at ICU Admission | 	0 = Medical, 1 = Surgical	| SER
| 7	|	Cancer Part of Present Problem	 | 0 = No, 1 = Yes		|	CAN
| 8	|	History of Chronic Renal Failure |	0 = No, 1 = Yes		|	CRN
| 9	|	Infection Probable at ICU Admission |	0 = No, 1 = Yes		|	INF
| 10	|	CPR Prior to ICU Admission |	0 = No, 1 = Yes		|	CPR
| 11	|	Systolic Blood Pressure	at ICU Admission | mm Hg			|	SYS
| 12	|	Heart Rate at ICU Admission |	Beats/min		|	HRA
| 13	|	Previous Admission to an ICU Within 6 Months |	0 = No, 1 = Yes		|	PRE
| 14	|	Type of Admission |	0 = Elective, 1 = Emergency	| TYP
| 15	|	Long Bone, Multiple, Neck, Single Area, or Hip Fracture |	0 = No, 1 = Yes		|	FRA
| 16	|	PO2 from Initial Blood Gases |	0 = >60, 1 = <= 60	|	PO2
| 17	|	PH from Initial Blood Gases |	0 = >= 7.25 1 = < 7.25	|	PH
| 18	|	PCO2 from Initial Blood Gases |	0 = <=45, 1 > 45 	|	PCO
| 19 	|	Bicarbonate from Initial Blood Gases |	0 = >=18, 1 <18	|		BIC
| 20 	|	Creatinine from Initial Blood Gases |	0 = <=2, 1 >2		|	CRE
| 21	|	Level of Consciousness at ICU Admission | 0 = No Coma or Deep Stupor,	1 = Deep Stupor, 2= Coma | LOC
	
Para los propósitos del ejercicio vamos a trabajar con dos variables del conjunto de datos **AGE** como variable independiente y **STA** como variable dependiente.

Ahora vamos a construir la matriz con la cual vamos a trabajar en el ejercicio. Sólo necesitamos **AGE** y **STA**.

```{r}
StaAge<-data.frame(icu$STA, icu$AGE)
colnames(StaAge)<-c("STA", "AGE")
head(StaAge)
```

a)

- Escriba la ecuación para el modelo de regresión logística de **STA** y **AGE**.
$$\mathbb{E}[STA|AGE]=P(STA=1|AGE)=\pi(AGE) = \frac{e^{\beta_0+\beta_1 AGE}}{1+e^{\beta_0+\beta_1 AGE}}$$

- Escriba la ecuación de la transformación *logit* de este modelo de regresión logística.

En este caso la variable independiente es $AGE$. Recordemos que 
$$p_i=\frac{e^{\beta_0+\beta_1AGE_i}}{1+e^{\beta_0+\beta_1AGE_i}}$$

Por lo tanto 
$$
\begin{array}{rl}
logit(pi) & = \beta_0+\beta_1AGE_i\\
& = ln(p_i)- ln(1-p_i)
\end{array}
$$

- ¿Qué características de la variable respuesta (explicada/dependiente), **STA**, nos induce a considerar un modelo de regresión logística en lugar del modelo de regresión lineal para describir la relación entre **STA** y **AGE**.

La principal característica para pensar en un modelo de regresión logística es que la variable dependiente $STA$ es discreta y solo toma dos valores que son 0 y 1 (es docotómica). En el caso de la regresión lineal esta variable puede tomar cualquier valor entre $-\infty$ y $\infty$.

b)
- Haga un gráfico (nube de puntos) de **STA** versus **AGE**.

```{r}
plot(StaAge$AGE, StaAge$STA, main = "STA vs AGE", xlab = "AGE-AÑOS",
     ylab = "STA-ESTADO DEL PACIENTE")
```

En esté grafico la variable **STA** solo toma dos valores 0 si el paciente esta vivo y 1 si esta muerto. 

c)

- Utilizando los intervalos $[15, 24], [25, 34], [35, 44], [45, 54], [55, 64], [65, 74], [75, 84], [85, 94]$ para **AGE**, calcule la media de **STA** para todos los individuos de la muestra cuyas edades pertenecen a los intervalos definidos en **AGE**.

```{r}
inf <- 15
sup <- 24
suma<-c()
indint<-c()
pntmed<-c()
m<-length(StaAge$AGE)

for(i in 1:8)
{
  pntmed[i]<-(sup+inf)/2
  sum<-0
  ind<-0
  for(j in 1:m)
  { 
    if(inf<=StaAge$AGE[j])
    {
      if(StaAge$AGE[j]<=sup)
      {
        ind<-ind+1
        if(StaAge$STA[j]==1)
        { sum<-sum+1}
      }  
    }
  }
  indint[i]<-ind
  suma[i]<-sum
  inf<-inf+10;
  sup<-sup+10;
}

indint#Cantidad de Individuos por intervalos
suma #Cantidad de individuos vivos por intervalo
```

- Dibuje los valores de la media de **STA** versus el punto medio del intervalo de **AGE** correspondiente, utilizando los mismos ejes utilizados en b)

```{r}
x<-pntmed #Puntos medios
y<-suma/indint #Media por intervalo
plot(x,y)
```

d)

- Escriba una expresión para la verosimilitud y el logaritmo de la verosimilitud para el modelo de regresión logística utilizando los datos no agrupados, $n=200$.

- Obtenga la expresión para las dos ecuaciones de verosimilitud.


e)

- Utilizando el paquete de regresión logística de su preferencia obtenga los estimadores de máxima verosimilitud de los parámetros del modelo de regresión logística basado en **STA** y **AGE**. Estos estimadores deben estar basados en los datos no agrupados, $n=200$. 

- Utilizando los parámetros estimados escriba la ecuación de los valores ajustados, es decir, las probabilidades logísticas estimadas.

- Haga un gráfico de la ecuación de los valores ajustados en los ejes utilizados en el gráfico realizado en b) y c).


f)

- Resuma los resultados de acuerdo a los gráficos obtenidos de los ejercicios b), c) y e).

g)

- Usando los resultados de la regresión logística aplicada a los datos en e), verifique la significancia del coeficiente para **AGE** utilizando la prueba de razones de verosimilitudes, la prueba de Wald y, si es posible, la prueba de Score.

- ¿Qué premisas son necesarias para calcular los $p$-valores para que cada una de estas pruebas de hipótesis sean válidas?

- ¿Los resultados de estas pruebas son consistentes entre ellos?

- ¿Cual es el valor de la devianza para el modelo ajustado?


h)

- Utilizando los resultados del ejercicio e) calcule el intervalo de confianza con un nivel de $95\%$ para el término constante $\hat\beta_0$ y para la pendiente (parámetro $\hat\beta_1$).

- Interprete el intervalo de confianza para la pendiente (parámetro $\hat\beta_1$).

i)

- Obtenga la matriz de covarianza estimada para el modelo ajustado en e).

- Calcule el *logit* y la probabilidad logística estimada para un individuo de $60$ años.

- Calcule el intervalo de confianza con un nivel de $95\%$ para la transformación *logit* y la probabilidad logística estimada.

- Escriba una interpretación de la probabilidad estimada y su intervalo de confianza.

j)

- Realice la regresión logística para obtener el *logit* estimado y su error estándar para cada sujeto en el estudio **ICU**.

- Grafique el *logit* estimado y los intervalos de confianza puntuales con un nivel de $95\%$ contra **AGE** para cada individuo.

- Explique las similitudes y diferencias entre la apariencia de este gráfico y el gráfico del modelo de regresión lineal ajustado y los intervalos de confianza puntuales con un nivel de $95\%$.

[^1]: Applied Logistic Regression, 2nd Edition, David W. Hosmer, Stanley Lemeshow, Pag. 1-30, 2000, Wiley Series in Probability and Statistics.
