---
title: "Regresión Logística - Ejercicio"
author: "Daysi Febles (daysilorenafeblesr@gmail.com)"
date: "24/4/2017"
output:
  pdf_document: default
  html_document: default
fontsize: 12pt
---

```{r setup, include=FALSE}
knitr::opts_chunk$set(echo = TRUE)
#https://github.com/stefano-meschiari/latex2exp
#install.packages('latex2exp')
library(latex2exp)
```

# Ejercicio[^1]

En los datos **ICU** la variable dependiente es el estado vital (**vital status**) al momento de ser dado de alta, **STA**. Los doctores relacionados con el estudio piensan que el factor clave de sobrevivencia fué la edad del paciente al momento de admisión, **AGE**.

Cargaremos los datos:
```{r}
data.filename<-"data/icu.dat"

table<-read.table(data.filename, header=FALSE)
colnames(table)<-c("ID", "STA", "AGE", "SEX", "RACE", "SER", 
                   "CAN", "CRN", "INF", "CPR", "SYS", "HRA", 
                   "PRE", "TYP", "FRA", "PO2", "PH", "PCO", 
                   "BIC", "CRE", "LOC")
icu<-as.data.frame(table)
```

A continuación la leyenda del conjunto de datos **ICU**.

| Variable |	Description	|	Codes/Values  | Name
|----------|--------------|---------------|---------
| 1	|	Identification Code	| ID Number		  |	ID
| 2	|	Vital Status	|	0 = Lived,1= Died	|	STA
| 3	|	Age	|		Years			|	AGE
| 4	|	Sex	|		0 = Male1 = Female	|	SEX
| 5	|	Race	|		1 = White, 2= Black, 3 = Other	| RACE
| 6	|	Service at ICU Admission | 	0 = Medical, 1 = Surgical	| SER
| 7	|	Cancer Part of Present Problem	 | 0 = No, 1 = Yes		|	CAN
| 8	|	History of Chronic Renal Failure |	0 = No, 1 = Yes		|	CRN
| 9	|	Infection Probable at ICU Admission |	0 = No, 1 = Yes		|	INF
| 10	|	CPR Prior to ICU Admission |	0 = No, 1 = Yes		|	CPR
| 11	|	Systolic Blood Pressure	at ICU Admission | mm Hg			|	SYS
| 12	|	Heart Rate at ICU Admission |	Beats/min		|	HRA
| 13	|	Previous Admission to an ICU Within 6 Months |	0 = No, 1 = Yes		|	PRE
| 14	|	Type of Admission |	0 = Elective, 1 = Emergency	| TYP
| 15	|	Long Bone, Multiple, Neck, Single Area, or Hip Fracture |	0 = No, 1 = Yes		|	FRA
| 16	|	PO2 from Initial Blood Gases |	0 = >60, 1 = <= 60	|	PO2
| 17	|	PH from Initial Blood Gases |	0 = >= 7.25 1 = < 7.25	|	PH
| 18	|	PCO2 from Initial Blood Gases |	0 = <=45, 1 > 45 	|	PCO
| 19 	|	Bicarbonate from Initial Blood Gases |	0 = >=18, 1 <18	|		BIC
| 20 	|	Creatinine from Initial Blood Gases |	0 = <=2, 1 >2		|	CRE
| 21	|	Level of Consciousness at ICU Admission | 0 = No Coma or Deep Stupor,	1 = Deep Stupor, 2= Coma | LOC
	
Para los propósitos del ejercicio vamos a trabajar con dos variables del conjunto de datos **AGE** como variable independiente y **STA** como variable dependiente.

Ahora vamos a construir la matriz con la cual vamos a trabajar en el ejercicio. Sólo necesitamos **AGE** y **STA**.

```{r}
StaAge<-data.frame(icu$STA, icu$AGE)
colnames(StaAge)<-c("STA", "AGE")
head(StaAge)
```

a)

- Escriba la ecuación para el modelo de regresión logística de **STA** y **AGE**.
$$\mathbb{E}[STA|AGE]=P(STA=1|AGE)=\pi(AGE) = \frac{e^{\beta_0+\beta_1 AGE}}{1+e^{\beta_0+\beta_1 AGE}}$$

- Escriba la ecuación de la transformación *logit* de este modelo de regresión logística.

En este caso la variable independiente es $AGE$. Recordemos que 
$$p_i=\frac{e^{\beta_0+\beta_1AGE_i}}{1+e^{\beta_0+\beta_1AGE_i}}$$

Por lo tanto 
$$
logit(p_i)  = \beta_0+\beta_1AGE_i
$$

- ¿Qué características de la variable respuesta (explicada/dependiente), **STA**, nos induce a considerar un modelo de regresión logística en lugar del modelo de regresión lineal para describir la relación entre **STA** y **AGE**.

La principal característica para pensar en un modelo de regresión logística es que la variable dependiente $STA$ es discreta y solo toma dos valores que son 0 y 1 (es dicotómica). En el caso de la regresión lineal esta variable puede tomar cualquier valor entre $-\infty$ y $\infty$.

b)
- Haga un gráfico (nube de puntos) de **STA** versus **AGE**.

```{r}
plot(StaAge$AGE, StaAge$STA, main = "STA vs AGE", xlab = "AGE-AÑOS",
     ylab = "STA-ESTADO DEL PACIENTE")
```

En esté grafico la variable **STA** solo toma dos valores 0 si el paciente esta vivo y 1 si esta muerto. 

Se observa que a medida que aumenta la edad hay más pacientes muertos.

c)

- Utilizando los intervalos $[15, 24], [25, 34], [35, 44], [45, 54], [55, 64], [65, 74], [75, 84], [85, 94]$ para **AGE**, calcule la media de **STA** para todos los individuos de la muestra cuyas edades pertenecen a los intervalos definidos en **AGE**.

```{r}
inf <- 15
sup <- 24
suma<-c()
indint<-c()
pntmed<-c()
m<-length(StaAge$AGE)

for(i in 1:8)
{
  pntmed[i]<-(sup+inf)/2
  sum<-0
  ind<-0
  for(j in 1:m)
  { 
    if(inf<=StaAge$AGE[j] && StaAge$AGE[j]<=sup) {
        ind<-ind+1
        if(StaAge$STA[j]==1) { 
          sum<-sum+1
        }
    }  
  }
  indint[i]<-ind
  suma[i]<-sum
  inf<-inf+10;
  sup<-sup+10;
}

indint#Cantidad de Individuos por intervalos
suma #Cantidad de individuos muertos por intervalo
```

```{r}
intervals<-c(15, 25, 35, 45, 55, 65, 75, 85, 94)
intervalsBySubject<-findInterval(StaAge$AGE, intervals)
dead<-c()
for (i in min(intervalsBySubject):max(intervalsBySubject)) {
  dead<-c(dead, sum(StaAge$STA[intervalsBySubject==i]))
}

mid<-c()
for (i in 1:(length(intervals)-1)) {
  mid<-c(mid,intervals[i]+9/2)
}
mid

dfFreq<-as.data.frame(table(intervalsBySubject))
deadMean<-dead/dfFreq$Freq

plot(mid,deadMean, main = "AGE vs Mean de estado del paciente", 
    xlab="AGE-Años", ylab = "Media STA", type = "b", col= "blue")

intervals<-c(15, 24, 34, 44, 54, 64, 74, 84, 94)
tblFreq<-table(cut(StaAge$AGE, breaks = intervals))
dfFreq<-as.data.frame(dfFreq)
plot(tblFreq)
```

- Dibuje los valores de la media de **STA** versus el punto medio del intervalo de **AGE** correspondiente, utilizando los mismos ejes utilizados en b)

```{r}
x<-pntmed #Puntos medios
y<-suma/indint #Media por intervalo
plot(x,y, main = "AGE vs Mean de estado del paciente", 
    xlab="AGE-Años", ylab = "Media STA", type = "b", col= "blue")
```

d)

- Escriba una expresión para la verosimilitud y el logaritmo de la verosimilitud para el modelo de regresión logística utilizando los datos no agrupados, $n=200$.

En este caso la variable de respuesta, la dicotómica, es $Y=STA$ y la variable independiente es $X=AGE$, tenemos $\pi(age)=\mathbb{E}[STA|age]=\frac{e^{\beta_0 + \beta_1age}}{1+e^{\beta_0 + \beta_1age}}$. 

Cuando $sta_i=1$ la contribución que da la función de verosimilitud es $\pi(age_i)$ y cuando $sta_i=0$ la contribución que da la función de verosimilitud es $1-\pi(age_i)$, para expresar esta contribución a la verosimilitud tenemos la siguiente expresión
$$\pi(age_i)^{sta_i}(1-\pi(age_i))^{1-sta_i}$$

Asumiendo independencia en los datos observados, la función de verosimilitud es el producto de la ecuación anterior de todos los $n=200$ datos
$$
\begin{array}{rl}
l(\beta) & = \prod_{i=1}^{200} \pi(age_i)^{sta_i}(1-\pi(age_i))^{1-sta_i}\\
l(\beta) & = \prod_{i=1}^{200} \left(\frac{e^{\beta_0 + \beta_1age_i}}{1+e^{\beta_0 + \beta_1age_i}} \right)^{sta_i}\left(1-\frac{e^{\beta_0 + \beta_1age_i}}{1+e^{\beta_0 + \beta_1age_i}}\right)^{1-sta_i}\\
l(\beta) & = \prod_{i=1}^{200} \left(\frac{e^{\beta_0 + \beta_1age_i}}{1+e^{\beta_0 + \beta_1age_i}} \right)^{sta_i}\left(\frac{1}{1+e^{\beta_0 + \beta_1age_i}}\right)^{1-sta_i}\\
\end{array}
$$

Aplicando la función logaritmo y sus propiedades:
$$
\begin{array}{rl}
L(\beta) & = \ln(l(\beta))\\
L(\beta) & = \ln \left( \prod_{i=1}^{200} \left(\frac{e^{\beta_0 + \beta_1age_i}}{1+e^{\beta_0 + \beta_1age_i}} \right)^{sta_i}\left(\frac{1}{1+e^{\beta_0 + \beta_1age_i}}\right)^{1-sta_i} \right)\\
L(\beta) & = \sum_{i=1}^{200} \ln\left( \left(\frac{e^{\beta_0 + \beta_1age_i}}{1+e^{\beta_0 + \beta_1age_i}} \right)^{sta_i}\left(\frac{1}{1+e^{\beta_0 + \beta_1age_i}}\right)^{1-sta_i}\right)\\
L(\beta) & = \sum_{i=1}^{200} sta_i \ln\left(\frac{e^{\beta_0 + \beta_1age_i}}{1+e^{\beta_0 + \beta_1age_i}} \right)+(1-sta_i) \ln \left(\frac{1}{1+e^{\beta_0 + \beta_1age_i}}\right)\\
L(\beta) & = \sum_{i=1}^{200} sta_i \ln(e^{\beta_0 + \beta_1age_i}) -sta_i \ln(1+e^{\beta_0 + \beta_1age_i}) + (1-sta_i)( \ln(1)-\ln(1+e^{\beta_0 + \beta_1age_i}))\\
L(\beta) & = \sum_{i=1}^{200} sta_i \ln(e^{\beta_0 + \beta_1age_i}) -sta_i \ln(1+e^{\beta_0 + \beta_1age_i}) - (1-sta_i)\ln(1+e^{\beta_0 + \beta_1age_i})\\
L(\beta) & = \sum_{i=1}^{200} sta_i \ln(e^{\beta_0 + \beta_1age_i}) -sta_i \ln(1+e^{\beta_0 + \beta_1age_i})-\ln(1+e^{\beta_0 + \beta_1age_i}) + sta_i\ln(1+e^{\beta_0 + \beta_1age_i})\\
L(\beta) & = \sum_{i=1}^{200} sta_i \ln(e^{\beta_0 + \beta_1age_i})-\ln(1+e^{\beta_0 + \beta_1age_i})\\
L(\beta) & = \sum_{i=1}^{200} sta_i (\beta_0 + \beta_1age_i)-\ln(1+e^{\beta_0 + \beta_1age_i})\\
\end{array}
$$

- Obtenga la expresión para las dos ecuaciones de verosimilitud.

Derivando con respecto a $\beta_0$:
$$
\begin{array}{rl}
\frac{\partial L(\beta)}{\partial \beta_0} & = \sum_{i=1}^{200} sta_i - \frac{1}{1+e^{\beta_0 + \beta_1age_i}}e^{\beta_0 + \beta_1age_i}\\
\frac{\partial L(\beta)}{\partial \beta_0} & = \sum_{i=1}^{200} sta_i - \frac{e^{\beta_0 + \beta_1age_i}}{1+e^{\beta_0 + \beta_1age_i}}\\
\frac{\partial L(\beta)}{\partial \beta_0} & = \sum_{i=1}^{200} sta_i - \pi(age_i)
\end{array}
$$

Igualando a cero, tenemos la primera ecuación
$$\sum_{i=1}^{200} sta_i - \pi(age_i)=0$$

Derivando con respecto a $\beta_1$
$$
\begin{array}{rl}
\frac{\partial L(\beta)}{\partial \beta_1} & = \sum_{i=1}^{200} sta_i age_i -\frac{1}{1+e^{\beta_0+\beta_1 age_i}} e^{\beta_0+\beta_1 age_i}age_i\\
\frac{\partial L(\beta)}{\partial \beta_1} & = \sum_{i=1}^{200} sta_i age_i -\frac{e^{\beta_0+\beta_1 age_i}}{1+e^{\beta_0+\beta_1 age_i}} age_i\\
\frac{\partial L(\beta)}{\partial \beta_1} & = \sum_{i=1}^{200} age_i \left( sta_i -\frac{e^{\beta_0+\beta_1 age_i}}{1+e^{\beta_0+\beta_1 age_i}} \right) \\
\frac{\partial L(\beta)}{\partial \beta_1} & = \sum_{i=1}^{200} age_i \left( sta_i -\pi(age_i) \right) \\
\end{array}
$$

Igualando a cero tenemos la segunda ecuación:
$$\sum_{i=1}^{200} age_i \left( sta_i -\pi(age_i) \right)=0$$

e)

- Utilizando el paquete de regresión logística de su preferencia obtenga los estimadores de máxima verosimilitud de los parámetros del modelo de regresión logística basado en **STA** y **AGE**. Estos estimadores deben estar basados en los datos no agrupados, $n=200$. 

```{r}
#Modelo con la variable AGE
mod_AGE <- glm(STA ~ AGE, data = StaAge, family = "binomial")
mod_AGE$coefficients
```

Con el comando usado, obtuvimos que los estimadores de máxima verosimilitud de los parámetros $\beta_0$ y $\beta_1$ son:
$$\hat \beta_0 = -3.05851$$
$$\hat \beta_1 = 0.02754$$

- Utilizando los parámetros estimados escriba la ecuación de los valores ajustados, es decir, las probabilidades logísticas estimadas.

Los valores ajustados vienen dados por la ecuación
$$\hat \pi(age)=\frac{e^{-3.05851+0.02754 age}}{1+e^{-3.05851+0.02754 age}}$$

- Haga un gráfico de la ecuación de los valores ajustados en los ejes utilizados en el gráfico realizado en b) y c).

```{r}
x1<-sort(StaAge$AGE) #Edades
x2<-pntmed #Puntos medios de las clases de edades

y<- exp(-3.05851+0.02754*x1)/(1+exp(-3.05851+0.02754*x1))
plot(x1,y,type = "b", col= "blue", main = TeX('AGE vs Estimador de pi'), 
    xlab="AGE-Años", ylab = TeX('Estimador de pi'))

y<- exp(-3.05851+0.02754*x2)/(1+exp(-3.05851+0.02754*x2))
plot(x2,y,type = "b", col= "blue", main = TeX('AGE vs Estimador de pi'), 
    xlab="AGE-Años", ylab = TeX('Estimador de pi'))

x3<-0:300
y<- exp(-3.05851+0.02754*x3)/(1+exp(-3.05851+0.02754*x3))
plot(x3,y,type = "b", col= "blue", main = TeX('AGE vs Estimador de pi'), 
    xlab="AGE-Años", ylab = TeX('Estimador de pi'))
```

f)

- Resuma los resultados de acuerdo a los gráficos obtenidos de los ejercicios b), c) y e).


g)

- Usando los resultados de la regresión logística aplicada a los datos en e), verifique la significancia del coeficiente para **AGE** utilizando la prueba de razones de verosimilitudes, la prueba de Wald y, si es posible, la prueba de Score.

1) **Razón de verosimilitud**:

```{r}
#Modelo sin la variable AGE
mod <- glm(STA ~ STA, data = StaAge, family = "binomial")
mod$coefficients

#Estadístico G
G<-mod$deviance-mod_AGE$deviance
G

#P-valor
1 - pchisq(G, df = 1)

anova(mod, mod_AGE, test = "Chisq") 
```

El p-valor que obtenemos es 0.005069187, si tomamos un nivel de significancia $\alpha=0.05$, rechazamos la hipótesis nula $H_0 : \beta_1=0$, que es el parámetro correspondiente a la variable **AGE**, ya que el p-valor es menor que el nivel de significancia. Por lo tanto concluimos que esta variable es significativamente importante para predecir la variable **STA**.

2) **Test de Wald**:

```{r}
summary(mod_AGE)$coefficients
```

La primera y segunda columna contienen el valor estimado del parámetro y su erros estandar. Tomando estos valores se calcula la tercera columna, que se titula $\text{z value}$, y corresponde al valor del estadístico de Wald, es decir 
$$
\begin{array}{rl}
W_{\beta_0} & =\frac{\hat \beta_0}{\widehat{SE}(\hat \beta_0)}=\frac{-3.05851}{0.69608}=-4.393906\\
W_{\beta_1} & =\frac{\hat \beta_1}{\widehat{SE}(\hat \beta_1)}=\frac{0.02754}{0.01056}=2.607\\
\end{array}
$$

En la cuarta columna obtenemos el $\text{p-value}$ que corresponde al p-valor comparado con una distribución normal con un nivel de significancia $\alpha$. Por lo tanto si tomamos $\alpha =0.05$ en ambos casos rechazamos la hipótesis nula ($H_0: \beta_i=0$ para $i=0,1$), ya que estos valores son más pequeños que $\alpha$, así concluimos que ambos parámetros son significativos para predecir la variable **STA**.

3) **Test de Score**:
```{r}
anova(mod, mod_AGE, test = "Rao") 
```

OJO ESTO NO ME CONVENCE

- ¿Qué premisas son necesarias para calcular los $p$-valores para que cada una de estas pruebas de hipótesis sean válidas?

- ¿Los resultados de estas pruebas son consistentes entre ellos?


- ¿Cual es el valor de la devianza para el modelo ajustado?
```{r}
mod_AGE$deviance
```

h)

- Utilizando los resultados del ejercicio e) calcule el intervalo de confianza con un nivel de $95\%$ para el término constante $\hat\beta_0$ y para la pendiente (parámetro $\hat\beta_1$)

```{r}
#Intervalos de confianza para ambos parámetros
#Para beta_0
mod_AGE$coefficients[1]-qnorm(0.975)*0.69608124
mod_AGE$coefficients[1]+qnorm(0.975)*0.69608124
#Para beta_1
mod_AGE$coefficients[2]-qnorm(0.975)*0.01056416
mod_AGE$coefficients[2]+qnorm(0.975)*0.01056416

confint.default(mod_AGE)
```

- Interprete el intervalo de confianza 

En ambos intervalos no se incluye el cero, por lo tanto podriamos rechazar la hipótesis nula de que estos parámetros son distintos de cero, ya que con un nivel de confianza del 95% los verdaderos valores de los parámetros estarán dentro de los intervalos estimados.

i)

- Obtenga la matriz de covarianza estimada para el modelo ajustado en e).
```{r}
cov(StaAge$STA,StaAge$AGE)
cor(StaAge$STA,StaAge$AGE)
```

- Calcule el *logit* y la probabilidad logística estimada para un individuo de $60$ años.

El estimador **logit** es 
$$\hat g(age)=\hat \beta_0+ \hat \beta_1\times age=-3.058513+0.02754261\times age$$

```{r}
#Función Logit
logit<-function(x,beta0,beta1)
{return(beta0+beta1*x)}

logit(60,mod_AGE$coefficients[1],mod_AGE$coefficients[2])
```

La probabilidad logística estimada es
$$\hat \pi (age) = \frac{e^{\hat \beta_0 + \beta_1 age}}{1+e^{\hat \beta_0 + \beta_1 age}}=\frac{e^{-3.058513+0.02754261\times age}}{1+e^{-3.058513+0.02754261\times age}}$$

```{r}
#Función Logit
prologist<-function(x,beta0,beta1)
{return(exp(beta0+beta1*x)/(1+exp(beta0+beta1*x)))}

prologist(60,mod_AGE$coefficients[1],mod_AGE$coefficients[2])
```

Es decir la probabilidad de que una persona con 60 años de edad este muerta es del 19%.

- Calcule el intervalo de confianza con un nivel de $95\%$ para la transformación *logit* y la probabilidad logística estimada.

El intervalo de confianza para la transformación **logit** es
$$\hat g(x)\pm z_{1-\alpha/2}\widehat{SE}[\hat g(x)]$$
Donde $\widehat{SE}[\hat g(x)]=\sqrt{\widehat{Var}[\hat \beta_0] + x\widehat{Var}[\hat \beta_1]+2x\widehat{Cov}(\beta_0,\beta_1)}$

```{r}
x<-c(12:80)
SE_g<-sqrt(0.69608124^2 + x*0.01056416^2)
inf <- logit(x,mod_AGE$coefficients[1],
             mod_AGE$coefficients[2])- qnorm(0.95)*SE_g
sup <- logit(x,mod_AGE$coefficients[1],
             mod_AGE$coefficients[2])+ qnorm(0.95)*SE_g

head(inf)
head(sup)
```

Un intervalo de confianza para la probabilidad logística estimada es
$$\hat \pi(age) \pm z_{1-\alpha/2}\widehat{SE}(\hat \pi(age))$$
```{r}
prob_ajus<- predict(mod_AGE, type = "response", se.fit = TRUE)
inf<-prob_ajus[[1]] - qnorm(0.95) * prob_ajus[[2]]
sup<-prob_ajus[[1]] + qnorm(0.95) * prob_ajus[[2]]

head(inf)
head(sup)
```

- Escriba una interpretación de la probabilidad estimada y su intervalo de confianza.

j)

- Realice la regresión logística para obtener el *logit* estimado y su error estándar para cada sujeto en el estudio **ICU**.

- Grafique el *logit* estimado y los intervalos de confianza puntuales con un nivel de $95\%$ contra **AGE** para cada individuo.

- Explique las similitudes y diferencias entre la apariencia de este gráfico y el gráfico del modelo de regresión lineal ajustado y los intervalos de confianza puntuales con un nivel de $95\%$.

[^1]: Applied Logistic Regression, 2nd Edition, David W. Hosmer, Stanley Lemeshow, Pag. 1-30, 2000, Wiley Series in Probability and Statistics.
